【裁判字號】    97,交聲更,6
【裁判日期】    971106
【裁判案由】    違反道路交通管理處罰條例聲明異議
【裁判全文】
臺灣新竹地方法院交通事件裁定         97年度交聲更字第6號
移送機關即  交通部公路總局新竹區監理所
原處分機關
異  議  人  丙○○
即受處分人
上列異議人即受處分人因違反道路交通管理處罰條例案件，對於
交通部公路總局新竹區監理所民國97年 3月17日所為之竹監自字
第裁50-Z00000000號違反道路交通管理事件裁決書，聲明異議，
嗣受處分人不服本院於97年5月30日所為之97年度交聲字第116號
裁定，提起抗告，經臺灣高等法院於97年 7月23日以97年度交抗
字第787號裁定撤銷發回更為裁定，本院裁定如下：
    主  文
異議駁回。
    理  由
一、按汽車行駛高速公路及快速公路，應依速限標誌指示，高速
    公路及快速公路交通管制規則第5條第1項前段定有明文。又
    汽車行駛於高速公路、快速公路或設站管制之道路，不遵使
    用限制、禁止、行車管制及管理事項之管制規則而行車速度
    超過規定之最高速限或低於規定之最低速限，處汽車駕駛人
    新臺幣（下同）3,000元以上6,000元以下罰鍰；汽車駕駛人
    ，違反道路交通管理處罰條例第33條第1 項者，除依該條條
    款規定之罰鍰處罰外，並記違規點數1 點，道路交通管理處
    罰條例第33條第1項第1款、第63條第1項第1款分別定有明文
    。次按，受處分人，不服第8 條主管機關所為之處罰，得於
    接到裁決書之翌日起20日內，向管轄地方法院聲明異議；又
    交通法庭認為聲明異議無理由者，應以裁定駁回之，道路交
    通管理處罰條例第87條第1 項、道路交通案件處理辦法第19
    條分別定有明文。
二、原處分意旨略以：異議人即受處分人丙○○駕駛車牌號碼94
    28-FU號自用小客車，於民國97年1月6日7時40分許，行經國
    道五號北上36.7公里處時，因汽車行駛高速公路速度超過最
    高速限，為內政部警政署國道公路警察局警員攔停舉發，掣
    開公警局交字第Z00000000 號舉發違反道路交通管理事件通
    知單（下稱舉發通知單），舉發異議人行駛高速公路速度超
    過最高速限（20公里以上未滿40公里）。嗣異議人於應到案
    日期前向原處分機關即交通部公路總局新竹區監理所提出申
    訴，原處分機關函請原舉發單位即內政部警政署國道公路警
    察局調查結果，仍認異議人有前揭違規行為，而依道路交通
    管理處罰條例第33條第1項第1款、第63條第1項第1款等規定
    ，於97年3 月17日以竹監自字第裁50-Z00000000號裁決書，
    裁處異議人罰鍰3,500元，並記違規點數1點。
三、聲明異議意旨略以：(一)異議人申訴之回函上載有確切之違規
    時間，然原舉發通知單上卻未載有違規時間，異議人質疑其
    車輛究於何時何地違規，又原舉發通知單上未說明其測速距
    離。(二)異議人另對測速儀器及方式有疑義，因公路上多輛車
    同時行駛，有可能是舉發車輛附近之他車違規而誤為舉發異
    議人違規，且無採證照片可佐證異議人之違規事實，為此聲
    明異議等語。
四、訊據異議人雖不否認有於97年1月6日上午某時，開著9428-F
    U號自用小客車行經國道五號北上36.7 公里處，為警察攔停
    ，並經執勤員警提出測速器供伊觀看測速器上面的數字等語
    ，惟辯稱：當時舉發經過並無相關照片，亦無錄影，無法確
    定測速器上的數字與伊車速的關聯性，伊知道當地速限是90
    公里，伊認為當時車速應該就在90公里左右沒有超速，且罰
    單通知聯上沒有「時、分」的記載，測距也沒寫云云。惟查
    ：
（一）當日舉發異議人之員警劉志祥到庭具結證稱：「（問：當
      天攔停舉發異議人之經過為何？）我和甲○○○○擔服巡
      邏的勤務，他坐在警車上，我站在警車外、面向異議人來
      車的方向，我拿雷射測速槍測速，北向43公里處有「前有
      測速照相」的警告標語，該路段速限是90公里，36.7公里
      是警車停放位置，是在羅東交流道北上入口及宜蘭交流道
      北上入口之間，比較靠近宜蘭交流道北上入口，我所拿的
      測速槍是必須一次只能測一台，先目視選擇要受測的車輛
      ，鎖定後，測速槍上有控制按鈕，按下之後，面板就會顯
      示該車輛的最高時速及測速槍與來車的距離為何，當初鎖
      定異議人的車輛測速，發現他超速之後就攔停，測距是在
      310 公尺，當天將異議人攔停下來，我有把經過錄音下來
      （庭呈錄音光碟、雷射測速儀檢定合格證書、北上路況圖
      檔、非照相式手持式雷射測速儀圖檔），將異議人攔下來
      後，我跟他說他超速，也把測速槍上的數據最高 113、測
      距 310給異議人看，他很配合拿駕照、行照給我開單，我
      說要依規定舉發，請他在車上稍等，我回到巡邏車上，將
      異議人的駕照、行照交給甲○○○○，由他開單，儀器上
      的速度及測距都有告訴甲○○○○，後來甲○○○○開完
      違規單後要請異議人簽收，異議人提出質疑沒有相片，如
      何知道是他的車子，經過大概就是如此。」等語綦詳（見
      本院卷第13頁背面至第14頁）。
（二）又證人劉志祥所提出當時舉發經過之錄音光碟，經當庭勘
      驗，該錄音光碟歷時 8分26秒，內容與證人所述舉發經過
      大致相符，光碟一開始警員有告知異議人該路段速限是90
      公里，異議人超速，警員並且說「113、310」，異議人並
      沒有反對，光碟後半段即為異議人與車上友人跟警員爭論
      並無照片，警員向異議人說明（見本院卷第14頁）。是員
      警劉志祥有於攔停異議人舉發當時提出測速器供異議人觀
      看測速器上面的數字，與事實相符，而該測速器所測得之
      時速為113公里及設定之測距為310公尺，可以認定。
（三）又當日記載違規通知單之員警范國樑於本院調查時具結證
      稱：「（問：為何異議人所持通知聯違規時間及測距是空
      白，移送聯上卻有記載？）當場填載時漏填，回隊部要登
      記時才發現漏載，因為該時段該路段不只舉發本件，還有
      另外四件，本件是第二件，而且乙○○○○有跟我講速度
      及距離，我有寫在第一件存根聯的背面，所以回隊部就這
      樣補填。」、「（問：另外四件舉發單的照片有無攜帶到
      庭？）有（庭呈照片九張）。」、「（問：本件舉發經過
      為何？）本件是乙○○○○攔停，我坐在車上，乙○○○
      ○拿測速槍測速發現異議人超速攔停後，就把速度及距離
      跟我講，由我開單。」等語綦詳（見本院卷第14頁背），
      另參證人所庭呈之第一件舉發單存根聯背面拍照畫面，確
      有記載「113」、「310」等數字（見本院卷第27頁下方照
      片）且為異議人所不否認，是原舉發單漏載測距，雖有瑕
      疵，參照上開證述並經補正，不影響原舉發單登載之正確
      性，亦可認定。
（四）雖異議人另辯稱本件員警仍未提出照片或錄影證明其違規
      行為且因公路上多輛車同時行駛，有可能是舉發車輛附近
      之他車違規而誤為舉發異議人違規云云：
      1.然查「本案係使用雷射測距測速儀器進行違規採證，該
        儀器（器號UX009054）業經經濟部標準檢驗局於96年10
        月25日檢定合格，其合法性及準確性毋庸置疑。該儀器
        係以雷射光束（不見光）直接瞄準行進中之車輛，屬『
        單點單台』之測速方式，車輛如有超出設定之速限即立
        刻鎖定，雖當時有其他車輛同時通過，惟儀器係針對該
        車進行偵測採證，在無遮蔽之情況下，該儀器之偵測不
        受其他車輛行進之影響... 」等情，有內政部警政署公
        路警察局第九警察隊公警九交字第0970970287號函 1份
        （見97年度交聲字第 116號本院卷第15頁）在卷可稽。
        又本件舉發警員所使用之雷射測速儀為 LTI廠牌、規格
        為100Hz非照相式，檢定合格單號碼為JOGB0000000號，
        檢定日期為96年10月25日，有效期限為97年10月31日等
        情，亦有經濟部標準檢驗局雷射測速儀檢定合格證書 1
        紙（參見本院卷第25頁）附卷足憑，而異議人於97年 1
        月 6日駕駛上揭車輛行經前開路段時，舉發員警所使用
        之前述雷射測速儀仍在檢驗合格之有效期限內，其偵測
        之準確性自值得信賴，是本案之測速儀器既經經濟部標
        標準檢驗局檢定合格，測速方式亦不受其他車輛行進之
        影響，異議人空言主張測速儀器不精確或測速方式可能
        有誤以圖卸責，委無足採。
      2.另依道路交通管理處罰條例科處行政罰事件，依據公法
        爭議之舉證責任分配法則，雖應先由行政機關就其業已
        履踐相關正當法律程序，以及人民應受處罰之客觀違反
        法令行為，負證明之責，惟受處罰人就行政機關已為相
        當證明之前開事項，若主張欠缺主觀歸責條件或為其他
        抗辯，亦須就其所辯提出反證。且行政機關對於前開應
        為舉證事項，並非不得以執行查察取締勤務人員，依據
        調查人證之程序，使就親歷事實提供不可替代之證明方
        法，是受處罰人就該證人所述見聞經過之真實性倘有質
        疑，除依法定交互詢問程序加以檢驗外，亦不得僅因證
        人之個人身分、地位或與當事人之關係而謂其不得作證
        ，或憑己意指為必須代以其他特定之證據方法，此在證
        人業已具結願依偽證罰則擔保證言可信之場合，尤屬當
        然。參以證人劉志祥、范國樑係經具結後始為上開證述
        ，當無甘冒受偽證罪之追訴處罰，而為與事實不符之虛
        偽陳述之理，況且證人與異議人互不相識，亦無仇隙，
        應無設詞構陷誣指異議人之可能及必要，再者，證人為
        執行交通勤務之公務員，對於舉發交通違規，為其業務
        內之事項，其觀察程度本較一般人更為專注，而依其證
        述內容均合於常情並無矛盾，舉發時間為上午時分，現
        場光線良好，舉發員警之執勤位置距離適當且視線良好
        ，應無誤認之可能。是以證人劉志祥及范國樑前揭所為
        證述內容，確為實情，堪以採信。異議人主張舉發員警
        未提出採證照片或錄影佐證異議人之違規事實，可能是
        誤判云云，亦無可採。
（五）綜上所述，本件異議人確有上開汽車行駛高速公路速度超
      過最高速限之違規行為，原處分機關依道路交通管理處罰
      條例第33條第1項第1款及違反道路交通管理事件統一裁罰
      基準表之規定裁處罰鍰 3,500元，並依違反道路交通管理
      處罰條例63條第1項第1款記違規點數 1點，核無違誤，本
      件異議為無理由，應予駁回。
五、據上論斷，應依道路交通案件處理辦法19條，裁定如主文。
中    華    民    國    97    年    11    月    6     日
                  交通法庭    法  官  黃美盈
以上正本證明與原本無異。
如不服本裁定，應於裁定送達後5 日內向本院提出抗告狀。
中    華    民    國    97    年    11    月    6     日
                              書記官  吳美雲


司法院資訊處製作；財團法人民間司法改革基金會備份。
